臺灣臺中地方法院民事判決　九十四年度婚字第二五七號
　　原　　　告　乙○○
　　被　　　告　甲○○
右當事人間請求離婚事件，本院於民國九十四年三月一日言詞辯論終結，判決如左：
    主    　文
准原告與被告離婚。
訴訟費用由被告負擔。
    事實及理由
壹、按關於訴訟上自認及不爭執事實之效力之規定，在撤銷婚姻、離婚或夫妻同居之
    訴訟，於撤銷婚姻、離婚或拒絕同居之原因事實，不適用之。民事訴訟法第五百
    七十四條第二項前段分別定有明文。是被告就本件訴訟為訴訟上自認或不爭執事
    實，不生訴訟上效力，自不得本於其訴訟上自認或不爭執事實，為其敗訴之判決
    ，合先敘明。
貳、原告主張：兩造於民國八十六年十一月十五日結婚，婚後夫妻感情尚稱融洽，並
    育有鄭雅晴（女、八十六年八月十一日生）、鄭傑仁（男、八十九年二月十二日
    生）二名子女。詎被告婚後有違反麻醉藥品管理條例前科，惟猶不知改過向善，
    竟於八十九年十一月間再次犯下恐嚇取財等案件，經台灣彰化地方法院檢察署以
    九十年度偵字第七三二六號提起公訴，並經台灣彰化地方法院以九十一年度易字
    第六八一號判處有期徒一年，嗣經台灣高等法院台中分院以九十二年度上易字第
    四０三號判決駁回上訴，而告確定。被告之行為，使原告精神痛苦，兩造婚姻發
    生難以彌補之破綻，爰依民法第一千零五十二條第一項第十款及同條第二項規定
    ，請求擇一規定准許離婚等語。並聲明：如主文所示。被告則以：同意離婚，對
    於台灣高等法院台中分院九十二年度上易字第四０三號刑事判決書、被告全國前
    案紀錄表均無意見。被告婚後施用毒品，及於八十九年十一月間因竊車勒贖而犯
    下恐嚇取財等案件，並無遭人強暴或脅迫之情事，係因受周遭朋友影響及欠缺生
    活費用而為等語。並聲明：同意原告之請求。
參、本件經本院與兩造協議整理爭點結果，兩造爭執與不爭執事項如次：
一、兩造不爭執之事實：
（一）兩造於八十六年十一月十五日結婚，婚姻關係現仍存續中，育有子女鄭雅晴、
      鄭傑仁二人。
（二）被告於八十七年八月二十九日至八十七年九月十四日在台中看守所附設勒戒所
      強制勒戒。
（三）被告於八十八年十一月八日至八十九年一月十四日在雲林看守所附設勒戒所勒
      戒，八十九年一月十四日至同年六月十二日在雲林戒治所強制戒治。
（四）被告於九十年六月十五日入雲林看守所，同年六月十八日在雲林戒治所強制戒
      治，同年八月二十八日轉入台中戒治所繼續強制戒治。
（五）被告因施用毒品罪，經彰化地方法院於八十九年一月三十一日以八十九年度斗
      簡字第五六號判處有期徒六月，於同年三月十二日確定，於九十年六月二十七
      日入監執行強制戒治，同年十二月十日戒治期滿，接續於雲林監獄執行六月徒
      刑至九十一年六月九日，復接續執行另案（本院九十年度易字第二六０二號）
      有期徒刑十月，至九十二年四月九日，於九十二年一月三十日縮刑出監。
（六）被告於九十二年五月二十三日因恐嚇取財案經台灣高等法院台中分院以九十二
      年度上易字第四０三號判決有期徒刑一年確定，並於同年八月四日入彰化分監
      執行；同年月二十九日經台灣高等法院台中分院以九十二年度聲字第六八五號
      與另案（本院九十年度易字二六０二號、施用第二級毒品罪、九十年十二月七
      日確定）有期徒刑十月合併定執行刑為有期徒刑一年八月，自九十二年十一月
      二十七日改入雲林二監執行，刑期至九十三年五月十三日縮刑執畢，接續至台
      東東成技能訓練所執行台灣高等法院台中分院以九十二年度感抗字第一五號維
      持彰化地方法院九十一年度感裁字第五號感訓處分三年，預定縮刑期滿日期為
      九十五年五月十二日。
二、兩造爭執之事實：
（一）婚後被告施用毒品，因而接續經法院判決確定或送觀察勒戒或強制戒治，有無
      遭人強暴、強迫或詐欺或其他不得已事由？
（二）被告自八十九年十一月間某日竊取原告郵局帳戶提款卡，做為竊車勒贖之用，
      自同年十二月二十八日起至九十年五月二十八日止，多次自行或與同夥陳忠洲
      共同竊取被害人劉昌浩、喬仁祺、陳培興、潘美雪、劉洪寶鳳、余永樑、范仲
      能、蕭凱育所有汽車，並以電話與各該被害人聯絡，要求給付新台幣（下同）
      二萬元至四萬元不等之價格，匯款至原告前開郵局帳戶內再提款取得，嗣經台
      灣高等法院台中分院以九十二年度上易字第四０三號判決有期徒刑一年確定，
      有無遭他人脅迫、強暴或詐欺或其其他不得已原因而為？
（三）被告上開行為，是否使原告難以立足鄉里，加以婚後在監期間長達三年六月以
      上（兩造結婚至今約七年四月），且現因流氓感訓處分預定至九十六年五月十
      二日始期滿，是否足認兩造婚姻欠缺實質婚姻生活，婚姻已生破綻？可歸責於
      何人？
肆、法院之判斷：
（一）原告主張婚後被告施用毒品，因而多次遭法院裁定移送觀察勒戒、強制戒治，
      甚或判處徒刑確定，入監執行，均無遭他人強暴、脅迫之情事，為被告所自認
      ，並坦承係因受周遭朋友影響之故而施用毒品等語在卷（本院九十四年三月一
      日筆錄第五頁參照），並有本院依職權調取台灣高等法院被告全國前案紀錄表
      附卷足稽，此部分之主張，堪信為真實。
（二）又原告主張被告於八十九年十一月間某日竊取其郵局帳戶之提款卡，自同年十
      二月二十八日起，多次自行或夥同訴外人陳忠洲共同竊取他人所有之汽車，並
      以電話向被害人勒贖錢款，匯至原告上開郵局帳戶內再提款取得，嗣經台灣彰
      化地方法院以九十一年度易字第六八一號判處有期徒一年，並經台灣高等法院
      台中分院以九十二年度上易字第四０三號判決駁回上訴確定在案，亦為被告自
      認，並坦承係因欠缺日常生活費用始會恐嚇取財等語在卷（同上筆錄第六頁參
      照），且有本院依職權以網路查詢之台灣彰化地方法院九十一年度易字第六八
      一號刑事判決書、台灣高等法院台中分院九十二年度上易字第四０三號刑事判
　　　決書附卷可憑，此部分之主張，亦堪信為真實。
（三）按民法第一千零五十二條第二項規定：有前項以外之重大事由，難以維持婚姻
      者，夫妻之一方得請求離婚，但其事由應由夫妻之一方負責者，僅他方得請求
      離婚。其立法旨趣，在符合現代多元化社會之需要，使裁判婚姻之事由較富彈
      性，當婚姻破裂時，夫妻已無共同生活之實質時，即得請求離婚。又婚姻如有
      難以維持之重大事由，於夫妻雙方均須負責時，應比較雙方之有責程度，僅責
      任較輕之一方，得向責任較重之他方請求離婚，如雙方之有責程度相同，則雙
      方均得請求離婚，以符公平 (最高法院九十年度臺上字第一六三九號判決意旨
      參照)。本件原告主張被告婚後因施用毒品，多次遭法院裁定移送觀察勒戒、
      強制戒治或判處徒刑確定，及被告於八十九年十一月間復因犯下恐嚇取財案件
      ，經台灣彰化地方法院以九十一年度易字第六八一號判處有期徒一年，並經台
      灣高等法院台中分院以九十二年度上易字第四０三號判決駁回上訴確定之事實
      ，有如前述，斟酌當事人之身分、地位、教育程度及其犯罪等情事，依社會上
      一般觀念而為觀察，被告施用毒品、恐嚇取財並無遭強暴、脅迫等不得已之事
      由，於鄉里間為負面之評價，造成原告精神上之痛苦，足以破壞婚姻共同生活
      ，且對託付終身之原告而言，任何人處於原告相同地位時，均難期待繼續維持
      婚姻之意欲；再者，被告婚後在監之期間總計長達三年六月以上，占兩造婚姻
      期間（約七年四月）約半數，現復因流氓感訓處分（彰化地方法院以九十一年
      度感裁字第五號裁定感訓處分三年，經台灣高等法院台中分院以九十二年度感
      抗字第一五號裁定抗告駁回確定）預定縮刑期滿日期為九十五年五月十二日，
      足認兩造婚姻欠缺實質婚姻生活，上開情事，對於兩造間家庭生活之美滿幸福
      有妨礙之情形，自得認其與所謂難以維持婚姻之重大事由相當。又依被告長期
      在監執行，因而鮮少負擔家庭生活費用及未能盡保護教養子女責任，依其情事
      ，應認兩造婚姻之破綻係由於被告屢犯刑律，長期在監，不克與原告母子（女
      ）同居生活，未盡為人夫、父之責所致，故婚姻破綻之責任應歸屬於被告，原
      告則無責。揆諸前揭說明，原告依民法第一千零五十二條第二項規定請求離婚
      ，洵屬正當，應予准許。本件既准兩造離婚，原告仍依民法第一千零五十二條
      第一項第十款規定請求准予離婚，為請求權競合，毋庸贅述，併為敘明。
伍、訴訟費用負擔的依據：民事訴訟法第七十八條。
中　　　華　　　民　　　國　　九十四　　年　　　三　　　月　　　十五　　日
                                    臺灣臺中地方法院家事法庭
~B法　　　官　陳學德
右為正本係照原本作成
如對本判決上訴須於判決送達後廿日內向本院提出上訴狀
中　　　華　　　民　　　國　　九十四　　年　　　三　　　月　　　十五　　日
~B法院書記官
